臺灣高等法院臺中分院民事裁定
110年度抗字第231號
抗  告  人  廖宜俊  

相  對  人  廖瑩怡  


上列當事人間聲請假處分事件，抗告人對於中華民國110年3月8
日臺灣臺中地方法院110年度裁全字第16號裁定提起抗告，本院
裁定如下：
    主  文
抗告駁回。
抗告程序費用由抗告人負擔。
    理  由
一、相對人聲請意旨略以：抗告人於民國101年間因追求伊，表
    明願以伊名義購置市價新臺幣(下同)2,000萬元房屋給伊，
    伊允諾該提議，因伊於103年間罹癌擔心為日不多，遂向抗
    告人提議完成購屋後，先借用抗告人名義登記，抗告人允諾
    。俟兩造於106年間覓得如附表所示之房地（下稱系爭房地
    ），遂依兩造間之借名約定，以抗告人名義購入系爭房地，
    並將系爭房地買賣交易文件全套、權狀正本、鑰匙及社區出
    入磁扣均交伊所有，由伊長期使用居住系爭房地。惟於109
    年4月7日起抗告人竟自居屋主，向伊表示將委請仲介出售系
    爭房地，並多次請伊搬出。若抗告人對系爭房地擅自出售，
    恐有現狀變更，致日後不能強制執行或甚難執行之虞，並願
    供擔保以代釋明之不足，爰依法聲請假處分，禁止抗告人就
    系爭房地不得為讓與、設定抵押權、出租及其他一切處分行
    為等語。
二、原裁定以：相對人以480萬元之現金或等值之金融機構可轉
    讓定期存單為抗告人供擔保後，抗告人對於系爭房地，於本
    案訴訟判決確定、撤回或和解前，不得為移轉、讓與、設定
    負擔即設定他項權利、出租及其他一切處分行為。 
三、抗告意旨略以：
(一)原裁定略以：「債權人主張之上開事實，業據提出建物及土
    地登記謄本、附表房地之建物及土地所有權狀影本、鑰匙及
    磁扣照片、兩造交往照片、診斷證明書、病歷、網路對話截
    圖、帳戶資金及利息結算明細表等為證，雖可認為有相當之
    釋明，然於其所述假處分之請求及原因，則未能盡完全釋明
    之責。本院認其釋明之不足，供擔保即可補之，其請求自應
    准許。」，惟相對人之聲請理由欠缺相當之釋明，一則主張
    係借名關係，後又主張伊欲贈與系爭房地予相對人，兩造彼
    時確係情侶關係，但於106年間兩造即因情份淡薄，鮮少往
    來，伊基於昔日情誼，遂同意由相對人暫時借用系爭房地，
    伊從未將系爭房地贈與相對人之意思，如真有贈與之意思，
    相對人並無不能登記之情形，雙方於感情融洽時，即可登記
    予渠名下，然因伊並無贈與之意思，是以系爭房地由伊自行
    簽約買賣，相對人僅暫時借用而已。況相對人藉機不願離開
    系爭房地，實屬霸佔伊之不動產，其行為顯不可取。
(二)依民事訴訟法第532條第1項之規定：「債權人就金錢請求以
    外之請求，欲保全強制執行者，得聲請假處分。」及第2項
    「假處分，非因請求標的之現狀變更，有日後不能強制執行
    ，或甚難執行之虞者，不得為之。」本案相對人提出之書面
    皆屬間接且與借名關係無關之證據，單以事實上曾經占有系
    爭房地及雙方曾經交往，即主張系爭房地係借名登記予伊名
    下，其釋明未免薄弱，相對人聲請保全處分，已明顯侵害伊
    之財產權，況相對人僅提供480萬元供擔保，而系爭房地市
    值逾2,400萬元，位居臺中市西屯區精華地帶，相對人提出
    有感應扣、居住佔有的事實及權狀影本及買賣契約影本，但
    並無任何借名關係之直接證據，諸如借名人有無出資之事實
    ？有無繳付貸款之事實？有無繳付管理費之事實？及為何買
    賣系爭房地時不能登記相對人名義之原因？兩造長期聯絡有
    無任何通訊軟體提到借名之事實？本案相對人利用保全程序
    禁止伊處分之釋明理由顯有不足，況相對人就系爭房地從未
    有出資之事實，憑空主張借名關係而查封伊之不動產，已有
    悖於憲法保護人民財產權之意旨，伊不服原法院之假處分裁
    定，爰提起抗告。
四、按債權人就金錢請求以外之請求，欲保全強制執行者，得聲
    請假處分；假處分，非因請求標的之現狀變更，有日後不能
    強制執行，或甚難執行之虞者，不得為之，民事訴訟法第53
    2條定有明文。所謂請求標的之現狀變更， 係指為請求標的
    之物，其從前存在之狀態，已有變更或將有變更而言（最高
    法院20年度抗字第336號裁判意旨參照）。 又債權人聲請假
    處分應就其請求及假處分之原因釋明之；前項釋明如有不足
    ，而債權人陳明願供擔保或法院認為適當者，法院得定相當
    之擔保，命供擔保後為假處分， 民事訴訟法第533條準用同
    法第526條第1、2項亦有明文。 而證明與釋明在構成法院之
    心證上程度未盡相同，所謂證明者，係指當事人提出之證據
    方法，足使法院產生堅強之心證，可以完全確信其主張為真
    實而言，與釋明云者，為當事人提出之證據未能使法院達於
    確信之程度，僅在使法院得薄弱之心證，信其事實上之主張
    大概為如此者有間，二者並非性質上之區別，乃分量上之不
    同，是依當事人之陳述及提出相關證據，倘可使法院得薄弱
    之心證，信其事實上之主張大概為如此者，自不得謂為未釋
    明（最高法院102年度台抗字第60號裁定意旨參照）。 至於
    債權人聲請假處分所主張之權利，債務人對之有所爭執者，
    應於現在或將來訴訟繫屬時，請求法院為本案之判決，以資
    解決，非聲請假處分時先應解決之問題 （最高法院100年度
    台抗字第575號裁定意旨參照）。
五、經查：
  ㈠原法院審酌相對人聲請假處分所欲保全強制執行之請求，業
    據其提出系爭房地之土地、建物登記第二類謄本、建物及土
    地所有權狀影本、系爭房地之鑰匙及磁扣照片影本、兩造交
    往照片、相對人之臺中榮民總醫院診斷證明書及相關病歷、
    手機通訊軟體對話截圖、臺中市政府地方稅務局107年房屋
    稅繳款書等為證（見裁全字號卷第17至69頁），認相對人就
    其假處分所欲保全金錢以外之請求已為釋明。況抗告人亦不
    否認兩造間曾為情侶關係及相對人確係居住於系爭房地（見
    本院卷第5頁），惟何人為系爭房地真正所有權人、相對人
    與抗告人間就系爭房地係贈與或借名登記關係，及其餘抗告
    意旨所陳各節，均係兩造實體上之爭執，非法院於保全程序
    裁定假處分時應予審酌之事項，抗告人以此抗辯相對人未釋
    明假處分之請求，殊無可採。
  ㈡次查，相對人就其聲請假處分之原因，亦據其提出其與抗告
    人間之對話訊息內容，抗告人（即JIM廖哥）於2020（即109
    ）年4月7日傳遞：「2018年3月開始中美貿易戰，大陸市場
    從消費升級到消費緊縮，到現在武漢肺炎，公司每下愈況，
    年後持續休無薪假並陸續裁員，近期公司也即將搬遷，現況
    如暴風雨中的破船，不知何時會沉沒！恐已無力再負擔高額
    房貸，經典19-5號即將委賣仲介，需請你盡速搬走，特此通
    知，請再給我你預計搬遷完成的日期？避免造成你生活的不
    便，謝謝！」；相對人則於2020年4月10日回傳：「我回學
    校拍攝影就是為了疫情，好心傳給你，反招如此對待......
    你要不要對祖宗八代說你做了什麼？請你捫心自問...不怕
    遭天譴？」，抗告人則回覆：「唉！沒辦法！請你理解，這
    也是迫於無奈！世事多變，天災人禍，哀鴻遍野！還是請你
    盡早高遷吧！2020/05/11前搬家可以嗎？」，抗告人又於11
    0年2月4日傳遞：「2018中美貿易戰以來，每下愈況，2020
    已是十八年來最慘淡的一年，2021似乎新冠肺炎越嚴重，疫
    苗效果接種又不如預期，看不到未來。 早已入不敷出，舉
    債度日，如今負債累累，房子需處理掉，得請你2021/2月前
    搬出經典了，人生無常，世事難料，情非得已，還請見諒」
    ；再於110年2月9日傳遞：「建議您現在還有水有電的時候
    ，盡速安排搬家，疫情邊境管制限制越來越多，航班什麼時
    候被取消無法預期。」、「水號0000000000K市○路000號19
    樓-5水費逾期，持單2/16前至超商繳納避免拆表，如以繳納
    無須理會。台水台中所00000000」等語，可知相對人遭抗告
    人一再相逼遷出系爭房地，並揚言將處分系爭房地，相對人
    執此主張系爭房地之狀態恐將變更，而有日後不能強制執行
    或甚難執行之虞之情形，尚非全然無據。衡之如抗告人就系
    爭房地為移轉所有權於相對人以外之讓與、設定負擔或為其
    他處分行為，相對人就其聲請假處分所欲保全強制執行之請
    求，日後即有因請求標的之現狀變更而不能強制執行，或甚
    難執行之虞，可認相對人對於假處分之原因已有釋明，雖其
    釋明尚有不足，惟相對人既陳明願供擔保以補釋明之不足，
    法院認其釋明之欠缺，得以擔保補其釋明之不足，是其請求
    應予准許。
  ㈢復按法院定擔保金額而為准許假處分之裁定者，該項擔保係
    備供債務人因假處分所受損害之賠償（民事訴訟法第533條
    準用第526條第2項、第531條），其數額應依標的物受假處
    分後，債務人不能利用或處分該標的物所受之損害額，或因
    供擔保所受之損害額定之，非以標的物之價值為依據（最高
    法院63年度台抗字第142號裁判意旨參照）。抗告意旨抗辯
    認原法院所命相對人僅提供480萬元之擔保金額過低，而系
    爭房地市值逾2,400萬元，且位居臺中市西屯區精華地帶云
    云，惟按法院就債務人因假扣押、假處分所受損害，命債權
    人預供擔保者，其金額之多寡應如何認為相當，原屬法院職
    權裁量之範圍，非當事人所可任意指摘（最高法院48年度台
    抗字第18號裁判意旨參照）。原法院就命相對人應供擔保之
    金額如何斟酌已於理由中詳為敘明，況抗告人並未舉證以實
    其說，自難憑其空言即認定系爭房地總價即如抗告人所述之
    2,400萬元。職是，抗告意旨指摘原裁定酌定假處分擔保金
    額不當，求予廢棄，為無理由，應予駁回。
六、綜上所述，原裁定酌定480萬元之擔保金額，准許相對人供
    擔保而為假處分，並無違誤，應予維持。抗告意旨指摘原裁
    定不當，聲明廢棄，為無理由，應予駁回。又本裁定既非對
    相對人為不利益之裁定，揆諸最高法院97年度台抗字第264
    號裁定意旨，自毋庸於裁定前使相對人有陳述意見之機會，
    末此敘明。
七、據上論結，本件抗告為無理由，依民事訴訟法第495條之1第
    1項、第449條第1項、第95條、第78條，裁定如主文。
中    華    民    國   110    年     5    月    31    日
                  民事第三庭    審判長法　官  黃玉清
　　　　　　　　　　　      　　　　　法　官  葛永輝
　　　　　　　　　　　      　　　　　法　官  許旭聖
正本係照原本作成。         
再為抗告應以適用法規顯有錯誤為理由。
如提起再抗告者應於裁定送達後10日內向本院提出抗告理由狀（
須按照他造人數附具繕本）並繳納抗告裁判費新台幣1000元。同
時委任律師或具有律師資格之關係人為代理人。

                                      書記官  陳麗玉
　　　　　　　　　　　　　　　　　　　
中　　華　　民　　國　　110 　年　　5 　　月　　31　　日
　　　
附表：登記所有權名義人：廖宜俊
土地部分：        編  號   土地坐落     面    積 權            利  範            圍  縣  市 鄉鎮市區  段 小段 地號 平方公尺  1 臺中市 西屯區 惠順  58 3208.31 100000分之578 

建物部分       編號 建號 基   地   坐   落 建築式樣主要建築材料 建物層次及面積（平方公尺） 附屬建物面積（平方公尺） 權利範圍   建   物   門   牌      1 西屯區惠順段 01210號 臺中市○○區○  ○段○00地號 鋼筋混凝土造 19層：111.55  陽台：12.71 雨遮：1 1分之1   臺中市西屯區市○路000號19樓之5     共有部分：惠順段01212建號之權利範圍100000分之646           (含停車位編號21號，權利範圍100000分之129)           (含停車位編號43號，權利範圖100000分之129)           惠順段01213建號之權利範圍100000分之580